最高法院民事裁定　　　　　　　　　　111年度台抗字第756號
再　抗告人　王大進
代　理　人　蔡雪苓律師
上列再抗告人因與施治明間聲請撤銷支付命令確定證明書事件，
對於中華民國111年5月30日臺灣高等法院臺南分院裁定（111 年
度重抗字第1號），提起再抗告，本院裁定如下：
    主  文
原裁定廢棄，應由臺灣高等法院臺南分院更為裁定。
    理  由
本件再抗告人前以相對人施治明負欠消費借貸債務新臺幣2500萬
元本息為由，於民國91年間向臺灣臺南地方法院（下稱臺南地院
）聲請發支付命令，經該院於91年6 月19日准予核發91年度促字
第39727號支付命令（下稱系爭支付命令），並於91年8月30日核
發確定證明書（下稱系爭確定證明書）。相對人聲請撤銷系爭確
定證明書，臺南地院以110年度聲字第172號裁定准予撤銷，再抗
告人不服，提起抗告，原法院以：上開案號支付命令案卷，因逾
保存期限已經依法銷燬，無從查明該支付命令送達日期及方法。
惟相對人於86年間遷入臺南市○○區○○街00巷000 弄00號（下
稱22號）後即未異動，其配偶吳麗卿於94年10月20日前雖另設籍
於同上弄21號（下稱21號），然相對人夫妻係69年6 月28日結婚
，依87年6 月17日修正公布前之民法第1002條規定，吳麗卿仍應
以其夫之住所即22號為住所。又21號於89年9 月26日以買賣原因
移轉登記予訴外人吳景峰，吳景峰全家並即設籍於該址，且吳麗
卿於系爭支付命令核發至確定證明書核發日期間已出境、未居住
於21號，亦無從代收系爭支付命令，系爭支付命令竟寄送至21號
，自難認對相對人為合法送達，是相對人對支付命令為異議之20
日不變期間無從起算，系爭支付命令尚未確定，系爭確定證明書
之核發，自有未洽。因以裁定維持臺南地院所為裁定，駁回再抗
告人之抗告。
惟按送達，係法院書記官依法定方式，將訴訟文書交付訴訟關係
人，使其知悉該文書內容之訴訟行為，其非法律所定得收受送達
之人，倘實際上已將收受之訴訟文書交付應受送達人而能證明者
，應仍生送達之效力，而以應受送達人實際收受文書時，為送達
效力發生之時。查吳景峰全家自89年9 月26日起即遷入21號，且
系爭支付命令係送達至21號，為原法院確定之事實。再抗告人為
查明系爭支付命令送達情形及該代為受送達之人如何處理系爭支
付命令，於原法院已聲請傳喚吳景峰（見原法院卷第175、176頁
），攸關系爭支付命令是否經代為受送達之人交付予相對人？自
應予以究明。乃原法院未予調查審認，復未說明不予調查之理由
，而遽為再抗告人不利之認定，於法自有可議。再抗告意旨，指
摘原裁定適用法規顯有錯誤，求予廢棄，非無理由。
據上論結，本件再抗告為有理由。依民事訴訟法第495條之1第 2
項、第477條第1項、第478條第2項，裁定如主文。
中    華    民    國   111    年    8     月    18    日
                      最高法院民事第五庭
                          審判長法官  袁  靜  文  
                                法官  林  金  吾  
                                法官  陳  靜  芬  
                                法官  許  秀  芬  
                                法官  石  有  為  
本件正本證明與原本無異
                                      書  記  官
中    華    民    國   111    年    9     月    2     日